臺灣高雄地方法院刑事判決　　　　　 100年度審訴字第2660號
公　訴　人　臺灣高雄地方法院檢察署檢察官
被　　　告　陳惠蘋
上列被告因偽造文書等案件，經檢察官提起公訴（100 年度偵字
第16826 號、第16886 號），嗣因被告於本院準備程序中就被訴
事實為有罪之陳述，本院告知被告簡式審判程序之旨，並聽取當
事人之意見後，由本院合議庭裁定改由受命法官獨任依簡式審判
程序進行，判決如下：
    主  文
陳惠蘋犯竊盜罪，累犯，處有期徒刑伍月，如易科罰金，以新臺
幣壹仟元折算壹日；又犯行使偽造私文書罪，累犯，處有期徒刑
陸月，如易科罰金，以新臺幣壹仟元折算壹日，附表所示偽造之
「林芝芬」簽名共貳枚，均沒收。應執行有期徒刑拾月，如易科
罰金，以新臺幣壹仟元折算壹日，附表所示偽造之「林芝芬」簽
名共貳枚，均沒收。
    事  實
一、陳惠蘋前因違反兒童及少年性交易防制條例案件，經本院以
    94年度簡字第1794號判決判處有期徒刑3 月確定；又因違反
    毒品危害防制條例等案件，分別經臺灣高等法院高雄分院以
    95年度上訴字第173 號、本院以94年度簡字第6364號判決各
    判處有期徒刑1 年、2 月確定，上開2 罪嗣經裁定減刑並定
    應執行為有期徒刑6 月；復因違反毒品危害防制條例案件，
    經本院以95年度訴字第3736號判決判處有期徒刑8 月確定，
    並經裁定減為有期徒刑4 月，並與前開各罪接續執行，於民
    國96年9 月14日縮短刑期假釋出監，於96年10月20日假釋期
    滿未經撤銷而視為執行完畢。詎仍不知悔改，意圖為自己不
    法之所有，基於竊盜之犯意，於99年7 月5 日16時許，在址
    設高雄市前金區○○○路259 號之中央健保局門診中心9 樓
    ，趁林芝芬疏於注意，以徒手方式竊取林芝芬所有之皮包1
    只（內有聯邦商業銀行信用卡1 張〈卡號：00000000000000
    00號）、黑色皮夾1 只、瑞士刀1 支、汽機車駕照、機車行
    照、電話IC卡、健保IC卡、臺灣銀行金融卡各1 張及新臺幣
    （下同）1,000 元等物）得手，其又見竊得之皮包內有聯邦
    商業銀行信用卡1 張，竟另行起意，而基於行使偽造私文書
    及詐欺取財之犯意，接續於附表所示之時、地，先後2 次持
    其竊得之前揭信用卡刷卡購物，並於各該特約商店之簽帳單
    上偽造「林芝芬」之簽名各1 枚，並將簽帳單交予各該特約
    商店店員，以供核對該信用卡背面之簽名而行使之，用以表
    示其為信用卡之真正所有人，並確認與各該特約商店間進行
    買賣，以及向發卡銀行表示信用卡所有人依雙方信用卡契約
    簽帳消費、請求發卡銀行依約代墊該筆消費款項，致各該特
    約商店店員均陷於錯誤，誤認陳惠蘋即為信用卡所有人林芝
    芬本人，而將其所購物品交付之，嗣發卡銀行即聯邦商業銀
    行亦誤認為上開消費為林芝芬本人之消費而先行代墊各筆消
    費款項後，再向信用卡之真正所有人林芝芬請求清償，足生
    損害於林芝芬、各該特約商店、發卡銀行之財產權益及財團
    法人聯合信用卡處理中心處理信用卡簽帳之正確性。嗣因林
    芝芬發現其上開皮包遭竊而報警處理，經警調閱陳惠蘋盜刷
    上開信用卡而購買之三星手機（序號：000000000000000 號
    ）之通聯紀錄加以追查，而循線查獲上情。
二、案經聯邦商業銀行訴由高雄市政府警察局移送臺灣高雄地方
    法院檢察署檢察官偵查起訴。
    理  由
一、本件被告陳惠蘋所犯並非死刑、無期徒刑、最輕本刑為3 年
    以上有徒刑之罪或高等法院管轄第一審案件，而其於準備程
    序進行中，被告先就被訴事實為有罪之陳述，經法官告知簡
    式審判程序之旨，並聽取公訴人及被告之意見後，本院認適
    宜改依簡式審判程序進行，爰依刑事訴訟法第273 條之1 第
    1 項、第284 條之1 規定，由本院合議庭以裁定由受命法官
    獨任進行簡式審判程序，合先敘明。
二、訊據被告對於上揭事實均坦承不諱，核與證人即被害人林芝
    芬於警詢及偵查中之證述相符（見偵一卷第4 、5 頁、偵二
    卷第32至35、60至62頁），另有證人即告訴代理人楊浩盛及
    翁祥宙、證人李素芬、沈瑞萍、陳櫻仁各於警詢、偵查中之
    證詞可佐（見偵一卷第15、16、36、37頁、偵二卷第32、33
    、47至49、77至79、137 至139 頁、偵四卷第119 至121 頁
    ），復有上開信用卡之盜刷明細、簽帳單影本2 紙、被害人
    林芝芬立具之爭議交易聲明書、家樂福愛河店（SamsungM76
    00）銷售報表、手機序號：000000000000000 號之通聯調閱
    查詢單、監視錄影器擷取畫面翻拍照片、遺失案件報案證明
    申請書、門號：0000000000號之雙向通聯紀錄等件附卷可稽
    （見偵一卷第7 至9 、18、19、22至24頁、偵二卷第63、96
    至105 頁），足認被告之任意性自白與事實相符，應堪採信
    。綜上，本案事證明確，被告犯行堪以認定，應依法論罪科
    刑。
三、按在信用卡簽帳單上偽簽姓名，單從形式上觀察，即足以知
    悉持卡人已收受特約商店所交付之交易標的物，有收據之性
    質，故行為人冒用他人名義於信用卡簽帳單上簽名，應屬偽
    造私文書之行為。查被告陳惠蘋竊取被害人林芝芬之皮包後
    ，持皮包內林芝芬所有之聯邦銀行信用卡先後在如附表所示
    之特約商店消費共2 次，並取得如附表所示之物品。是核被
    告所為，係分別犯刑法第320 條第1 項之竊盜罪及同法第21
    6 條、第210 條之行使偽造私文書罪、同法第339 條第1 項
    之詐欺取財罪。被告於信用卡簽帳單上偽造「林芝芬」之簽
    名，係偽造私文書之部分行為，而其偽造私文書後復持以行
    使，其偽造之低度行為為行使偽造私文書之高度行為所吸收
    ，均不另論罪。又被告附表所示時、地，先後2 次以上開信
    用卡刷卡購物之行為，係基於同一盜刷他人信用卡以詐取財
    物之目的，並由被告基於一個行為決意，侵害同一法益，且
    各行為之犯罪時空緊接，應視為數個舉動之接續施行，故應
    包括於一行為予以評價，為接續犯而論以一罪。被告就上開
    刷卡購物部分，係以一盜刷行為同時觸犯行使偽造私文書及
    詐欺取財罪，為想像競合犯，應依刑法第55條之規定，從較
    重之行使偽造私文書罪處斷。被告所犯上開竊盜、行使偽造
    私文書2 罪，犯意各別，行為互異，應予分論併罰。又被告
    有上開事實欄所載之前科及執行紀錄，有臺灣高等法院被告
    前案紀錄表1 份附卷可稽，其受有期徒刑之執行完畢後，5 
    年以內故意再犯本件有期徒刑以上之2 罪，均為累犯，應依
    刑法第47條第1 項規定，各加重其刑。爰審酌被告被告正值
    壯年，不思努力工作以賺取所需，為貪圖不法利益，竟起意
    竊取林芝芬之皮包，並持皮包內之信用卡盜刷，用以消費購
    物，足見被告之法治觀念淡薄，所為實非可取，復審酌被告
    被告係高職畢業之教育程度、家庭及經濟生活狀況普通，且
    被告有多項前科，素行不佳，有上開前案紀錄表可查，並考
    量被告所盜刷金額非鉅，以及檢察官具體求處有期徒刑6 月
    、8 月稍嫌過重等一切具體情狀，各量處如主文所示之刑及
    定其應執行之刑，並均諭知易科罰金之折算標準。雖被告於
    附表所示時、地，於信用卡簽帳單之特約商店存根聯上偽造
    「林芝芬」之簽名，惟被告已分別將該簽帳單交付予信用卡
    特約商店服務人員收執，已非被告所有，本院自無從宣告沒
    收，惟其上偽造之「林芝芬」簽名共2 枚，不問屬於被告與
    否，均應依刑法第219 條之規定，沒收之。
據上論斷，應依刑事訴訟法第273 條之1 第1 項、第299 條第1
項前段，刑法第216 條、第210 條、第320 條第1 項、第339 條
第1 項、第47條第1 項、第55條、第41條第1 項前段、第8 項、
第219 條、第51條第5 款，刑法施行法第1 條之1 第1 項、第2 
項前段，判決如主文。
本案經檢察官劉慕珊到庭執行職務。
中    華    民    國   100    年    10    月    21    日
                      刑事第十庭  法  官    陳芸珮
以上正本證明與原本無異。
如不服本判決應於收受送達後10日內向本院提出上訴書狀，並應
敘述具體理由；如未敘述上訴理由者，應於上訴期間屆滿後20日
內向本院補提理由書（均須按他造當事人之人數附繕本）「切勿
逕送上級法院」。
中    華    民    國   100    年    10    月    24    日
                                  書記官    冒佩妤
附錄本案論罪科刑法條：
中華民國刑法第210條：
偽造、變造私文書，足以生損害於公眾或他人者，處5 年以下有
期徒刑。
中華民國刑法第216條：
行使第210 條至第215 條之文書者，依偽造、變造文書或登載不
實事項或使登載不實事項之規定處斷。
中華民國刑法第320條第1項：
意圖為自己或第三人不法之所有，而竊取他人之動產者，為竊盜
罪，處5 年以下有期徒刑、拘役或5 百元以下罰金。
中華民國刑法第339條第1項：
意圖為自己或第三人不法之所有，以詐術使人將本人或第三人之
物交付者，處5 年以下有期徒刑、拘役或科或併科1 千元以下罰
金。
附表：
┌──┬─────┬───────┬─────┬─────────┐
│編號│刷卡時間  │刷卡地點      │刷卡金額及│偽造之文件名稱及署│
│    │          │              │所購商品  │押數量            │
├──┼─────┼───────┼─────┼─────────┤
│ 1  │99年7 月5 │設於高雄市三民│5,550 元、│於信用卡簽帳單之特│
│    │日17時25分│區○○路356 號│金飾1 件  │約商店存根聯上偽造│
│    │          │1 樓家樂福賣場│          │「林芝芬」之簽名1 │
│    │          │內之金緻品專櫃│          │枚                │
├──┼─────┼───────┼─────┼─────────┤
│ 2  │99年7 月5 │上開家樂福賣場│4,990 元、│同上              │
│    │日17時38分│內之3C專櫃    │三星廠牌手│                  │
│    │          │              │機1 支（序│                  │
│    │          │              │號：355171│                  │
│    │          │              │03665 號）│                  │
└──┴─────┴───────┴─────┴─────────┘